---
title: "Análisis exploratorio de datos"
format:
  html: 
    toc: false
    section-divs: true
    include-after-body: 
      - text: |
          <script src="/js/progressive-reveal.js"></script>
          <script src="/js/bootstrapify.js"></script>
---

```{r include=FALSE}
knitr::opts_chunk$set(
  fig.width = 6,
  fig.height = 6 * 0.618,
  fig.retina = 3,
  dev = "ragg_png",
  fig.align = "center",
  out.width = "70%"
)

options(
  digits = 3,
  width = 300
)

library(tidyverse)
library(palmerpenguins)
library(checkdown)

source(here::here("R", "helpers.R"))
```


### ¿Qué es el análisis exploratorio de datos? {.no-hide}

El análisis exploratorio de datos (o EDA) es un ciclo iterativo que te ayuda a comprender lo que dicen tus datos. Cuando haces un análisis exploratorio de datos:

1. Generas preguntas acerca de tus datos
2. Buscas respuestas visualizando, transformando y/o modelando tus datos
3. Utilizas lo aprendido para refinar tus preguntas y/o generar nuevas preguntas

El EDA es una parte importante de cualquier análisis de datos. Puedes usar EDA para hacer descubrimientos acerca del mundo; o puedes hacer EDA para asegurar la calidad de tus datos, haciendo preguntas acerca de si los datos cumplen tus estándares o no.

### La actitud EDA

El EDA no es un proceso formal con una serie de normas estrictas. Más que nada, el EDA es un estado mental. Durante las fases iniciales del EDA, deberías sentirte libre de investigar cualquiér idea que se te ocurra. Algunas de esas ideas resultarán en algo, y algunas no te llevarán a ningún sitio. A medida que avances en tu exploración, encontrarás líneas de investigación que te descubrirán perspectivas que valga la pena redactar y comunicar a otras personas.

### Preguntas

Tu objetivo durante el EDA es llegar a comprender tus datos. La manera más fácil de hacer esto es utilizar preguntas como herramientas que guíen tu investigación. Cuando haces una pregunta, la pregunta centra tu atención en una parte específica de tu conjunto de datos y te ayuda a decidir qué gráficos, modelos o transformaciones realizar.

> «Es mucho mejor una respuesta aproximada a la pregunta correcta, aunque
> normalmente sea vaga, que la respuesta correcta a la pregunta errónea, que 
> siempre puede hacerse de forma precisa».
>
> --- John Tukey

### Cantidad _vs._ calidad

El EDA es, fundamentalmente, un proceso creativo. Y como la mayoría de los procesos creativos, la clave para hacer preguntas de _calidad_ es generar una gran _cantidad_ de preguntas. Es difícil hacer preguntas reveladoras al comienzo de tu análisis porque no sabes qué perspectivas o informaciones puede contener tu conjunto de datos. Por otro lado, cada nueva pregunta que haces resaltará un nuevo aspecto de tus datos y aumentará tus posibilidades de hacer un descubrimiento. 

EDA is, fundamentally, a creative process. And like most creative processes, the key to asking _quality_ questions is to generate a large _quantity_ of questions. It is difficult to ask revealing questions at the start of your analysis because you do not know what insights are contained in your dataset. On the other hand, each new question that you ask will highlight a new aspect of your data and increase your chance of making a discovery. Puedes desglosar rápidamente las partes más interesantes de tus datos---y plantear una serie de preguntas que inviten a la reflexión---si continúas, después de cada pregunta, planteando nuevas preguntas basadas en lo que descubras.

> «No hay preguntas estadísticas rutinarias, sólo rutinas estadísticas cuestionables». 
> 
> --- Sir David Cox

### Dos preguntas útiles

No hay normas acerca de qué preguntas deberías realizar para orientar tu investigación. Sin embargo, hay dos tipos de preguntas que siempre serán útiles para realizar descubrimientos en tus datos. Podrían redactarse aproximadamente de la siguiente manera:

1. ¿Qué tipo de **variación** ocurre **dentro** de mis variables?
2. ¿Qué tipo de **covariación** ocurre **entre** mis variables?

El resto de este tutorial revisará estas preguntas. Para hacer que la conversación sea más sencilla, vamos a definir algunos términos...

### Definiciones

- Una **variable** es una cantidad, cualidad o propiedad que puedes medir.
- Un **valor** es el estado de una variable cuando la mides. El valor de una variable puede cambiar de medición a medición.
- Una **observación** o un **caso** es un conjunto de mediciones realizadas bajo condiciones similares (normalmente, haces todas las mediciones acerca de una observación al mismo tiempo y sobre el mismo objeto). Una observación contendrá varios valores, cada uno asociado a una variable distinta. Algunas veces nos referiremos a una observación como un _caso_ o un _punto_ en los datos.
- Los **datos tabulares** son tablas de valores, cada uno asociado a una variable y una observación. Los datos tabulares están **ordenados** (o _tidy_) si cada valor está ubicado en su propia celda, cada variable en su propia columna, y cada observación en su propia fila.

Hasta ahora, todos los datos que han visto han sido ordenados. En la vida real, los datos generalmente no estarán ordenados, así que volveremos a estas ideas otra vez en [Manipulación de datos](/tidy-data/01-reshape-data/index.qmd).


### Repaso 1: ¿Descubrimiento o confirmación?

Puedes pensar en la ciencia como un proceso de dos fases: _descubrimiento_ y _confirmación_. Los científicos primero observan el mundo para descubrir una hipótesis que comprobar. Entonces diseñan experimentos para confirmar sus hipótesis con nuevos datos. Si una hipótesis sobrevive a muchos experimentos, los científicos empiezan a confiar en que su hipótesis es una explicación confiable de los datos.

La separación entre descubrimiento y confirmación es especialmente importante para lal ciencia de datos. Es fácil que aparezcan patrones en los datos por coincidencia. Como resultado, los científicos de datos primero buscan patrones, y entonces intentan confirmar que los patrones existen en el mundo real. A veces esta confirmación requiere calcular la probabilidad de que un patrón ocurra debido al azar, una tarea que a menudo supone recopilar nuevos datos.


::: {.callout-note appearance="simple" icon=false .question}

**¿Es el EDA una herramienta para el descubrimiento, o para la confirmación?**

```{r echo=FALSE}
check_question(
  answer = "Descubrimiento", 
  options = c(
    "Descubrimiento",
    "Confirmación"
  ), 
  type = "radio", 
  button_label = "Registrar respuesta", 
  q_id = 1,
  right = c("¡Correcto! El EDA es una herramienta de descubrimiento; de hecho, el EDA es una de las herramientas de descubrimiento más fructíferas para la ciencia. Nos centraremos en el descubrimiento a lo largo de este manual básico, pero recuerda que deberías poner a prueba cualquier patrón que descubras antes de confiar en él."),
  wrong = "No exactamente. El EDA revela patrones, pero no confirma que esos patrones realmente existan más allá de tu conjunto de datos."
)
```
:::


### Repaso 2: ¿Calidad o cantidad?

::: {.callout-note appearance="simple" icon=false .question}

**Cuando empiezas a explorar datos, ¿es mejor formular una o dos preguntas de gran calidad, o muchas, muchas preguntas para explorar?**

```{r echo=FALSE}
check_question(
  answer = "Muchas, muchas preguntas", 
  options = c(
    "Una o dos preguntas de alta calidad",
    "Muchas, muchas preguntas"
  ), 
  type = "radio", 
  button_label = "Registrar respuesta", 
  q_id = 25,
  right = c("¡Correcto! Cada pregunta que planteas crea una nueva oportunidad de descubrir algo sorprendente. Puedes encaminarte hacia las preguntas de mayor valor desarrollando las preguntas que revelan resultados inesperados."),
  wrong = "No exactamente. Es difícil acertar con las preguntas útiles al prinicpio porque no sabes qué descubrimientos te esperan en los datos."
)
```
:::


### Repaso 3: Definiciones

`penguins` es un divertido conjunto de datos de ejemplo que viene con [el paquete {palmerpenguins}](https://allisonhorst.github.io/palmerpenguins/). El conjunto de datos describe 344 pingüinos distribuidos por 3 islas en el archipiélago Palmer, en la Antártida. Cada fila en `penguins` muestra detalles sobre un pingüino, incluyendo la isla en la que vive, la longitud de su pico, la altura de su pico, la longitud de sus aletas, su masa corporal, su sexo y el año en el que se tomaron sus medidas Puedes usar estas mediciones para deducir la especie del pingüino, que también está incluida en `penguins`.

```{r}
penguins
```

::: {.callout-note appearance="simple" icon=false .question}

**¿Cuál de estas es una _variable_ en el conjunto de datos `penguins`?**

```{r echo=FALSE}
check_question(
  answer = "bill_length_mm", 
  options = c(
    "Torgerson",
    "bill_length_mm",
    "pingüino",
    "18.1"
  ), 
  type = "radio", 
  button_label = "Registrar respuesta", 
  q_id = 2,
  right = c("¡Correcto!"),
  wrong = "Pues no."
)
```

:::

::: {.callout-note appearance="simple" icon=false .question}

**¿Cuál de estos es un _valor_ en el conjunto de datos `penguins`?**

```{r echo=FALSE}
check_question(
  answer = "39.1", 
  options = c(
    "species",
    "body_mass_g",
    "39.1",
    "bird"
  ), 
  type = "radio", 
  button_label = "Registrar respuesta", 
  q_id = 3,
  right = c("¡Correcto!"),
  wrong = "Pues no."
)
```

:::

::: {.callout-note appearance="simple" icon=false .question}
**¿Cuál de estas es una _observación_ en el conjunto de datos `penguins`?**

```{r echo=FALSE}
check_question(
  answer = "El conjunto de mediciones `Adelie`, `Torgerson`, `39.1`, `18.7`, `181`, `3750`, `male` y `2007`, que describen al primer pingüino en el conjunto de datos.", 
  options = c(
    "El conjunto de mediciones `39.1`, `39.5`, `40.3` etc., que son todos los valores de la columna `bill_length_mm`.",
    "El conjunto de nombres `species`, `island`, `bill_length_mm`, `bill_depth_mm`, `flipper_length_mm`, `body_mass_g`, `sex` y `year`.",
    "El conjunto de mediciones `Adelie`, `Torgerson`, `39.1`, `18.7`, `181`, `3750`, `male` y `2007`, que describen al primer pingüino en el conjunto de datos."
  ), 
  type = "radio", 
  button_label = "Registrar respuesta", 
  q_id = 4,
  right = c("¡Correcto! Estas medidas se tomaron bajo circunstancias parecidas: el mismo pingüino, presumiblemente al mismo tiempo. Si existe una relación entre las variables que describen estos valores, deberíamos esperar que la relación también exista entre estos valores."),
  wrong = "Pues no."
)
```
:::


##

```{r}
#| echo: false
#| results: asis
create_buttons("02-variation.html")
```
