---
title: "Variación"
format:
  html: 
    toc: false
    section-divs: true
    include-after-body: 
      - text: |
          <script src="/js/progressive-reveal.js"></script>
          <script src="/js/bootstrapify.js"></script>
---

```{r include=FALSE}
knitr::opts_chunk$set(
  fig.width = 6,
  fig.height = 6 * 0.618,
  fig.retina = 3,
  dev = "ragg_png",
  fig.align = "center",
  out.width = "70%"
)

library(tidyverse)
library(checkdown)

source(here::here("R", "helpers.R"))
```


### ¿Qué es la variación? {.no-hide}

La **variación** es la tendencia de los valores a cambiar de medición en medición. Puedes ver variación muy fácilmente en la vida real: si mides cualquier variable continua dos veces, y de manera muy precisa, obtendrás dos resultados diferentes. Esto es cierto incluso si mides cantidades que son constantes, como la velocidad de la luz. Cada una de tus mediciones incluye una pequeña cantidad de error que varía de medición a medición. Las variables categóricas también pueden variar si las mides a lo largo de diferentes objetos (por ejemplo, el color de los ojos de diferentes personas) o en diferentes momentos (por ejemplo, los niveles de energía de un electrón en diferentes momentos).

Cada variable tiene sus propios patrones de variación, que pueden revelarnos informacion útil. La mejor manera de entender un patrón es visualizar la distribución de los valores de la variable. Cómo visualizar la distribución de una variable dependerá de si la variable es **categórica** o **continua**.

### Variables categóricas

Una variable es **categórica** si sólo puede tomar uno de un pequeño conjunto de valores. En R, las variables categóricas suelen guardarse como factores o vectores de texto. Puede visualizar la distribución de una variable categórica con un gráfico de barras, como el siguiente.

```{r echo=FALSE, out.width="80%"}
ggplot(data = mpg) +
  geom_bar(aes(x = class)) + 
  labs(title = "Clases de coches en mpg")
```

No te preocupes si no sabes hacer o interpretar un gráfico de barras. Estudiaremos varios tipos de gráficos en este tutorial, al mismo tiempo que creamos una estrategia para el EDA. Aprenderás a construir cada tipo de gráfico en los tutoriales siguientes.

### Variables continuas

Una variable es **continua** si puede tomar cualquiera de un conjunto infinito de valores suaves y ordenados. Aquí, _suave_ significa que si ordenas los valores en una línea, existiría un número infinito de valores entre dos puntos cualesquiera de la línea. Por ejemplo, existe un número infinito de valores entre 0 y 1, por ejemplo, 0,9, 0,99, 0,999, etc. 

Los números y las fechas y horas son dos ejemplos de variables continuas. Puedes visualizar la distribución de una variable continua con un histograma, como el que se muestra a continuación:

```{r echo=FALSE, message=FALSE, out.width="80%"}
ggplot(data = faithful) +
  geom_histogram(aes(x = eruptions), binwidth = 0.25, color = "white", linewidth = 0.25) + 
  labs(title = "Longitud de 272 erupciones de Old Faithful")
```

### Frecuencias

Tanto en los gráficos de barras como en los histogramas, las barras altas representan los valores más comunes de una variable, es decir, los valores que aparecen con mayor frecuencia. Las barras más cortas representan valores menos comunes, es decir, valores que aparecen con menos frecuencia. Los lugares que no tienen barras revelan valores que no se observan en tus datos. Para convertir esta información en preguntas útiles, intenta identificar cualquier cosa inesperada:

- ¿Qué valores son los más comunes? ¿Por qué?
- ¿Qué valores son poco habituales? ¿Encaja esto con tus expectativas?
- ¿Puedes ver algún patrón extraño? ¿Qué podría explicarlos, si los ves?
- ¿Hay algún **valor atípico** (_outlier_, en inglés), que son puntos que no encajan en el patrón o aparecen muy alejados del resto de los datos? ¿Son resultado de algún error en la introducción o registro de datos, o se deben a algún otro motivo?

Muchas de estas preguntas te llevarán a explorar relaciones _entre_ variables, para comprobar si los valores de una variable pueden explicar los valores de otra variable. Llegaremos a esto en seguida.

### Repaso 4: Frecuencias

El gráfico de barras de debajo muestra la distribución de la variable `clase` en el conjunto de datos `mpg`, que viene en el paquete {ggplot2}. La altura de las barras revela cuántos coches hay en el conjunto de datos de cada clase.

```{r echo=FALSE, out.width="80%"}
ggplot(data = mpg) +
  geom_bar(aes(x = class)) + 
  labs(title = "Classes of cars in mpg")
```

::: {.callout-note appearance="simple" icon=false .question}

**¿Cuál es el tipo de coche más común en el conjunto de datos `mpg`?**

```{r echo=FALSE}
check_question(
  answer = "suv", 
  options = c(
    "2seater",
    "compact",
    "midsize",
    "minivan",
    "pickup",
    "subcompact",
    "suv"
  ), 
  type = "radio", 
  button_label = "Registrar respuesta", 
  q_id = 3,
  right = c("¡Correcto!")
)
```
:::

::: {.callout-note appearance="simple" icon=false .question}


**¿Cuál es el tipo de coche menos común en el conjunto de datos `mpg`?**

```{r echo=FALSE}
check_question(
  answer = "2seater", 
  options = c(
    "2seater",
    "compact",
    "midsize",
    "minivan",
    "pickup",
    "subcompact",
    "suv"
  ), 
  type = "radio", 
  button_label = "Registrar respuesta", 
  q_id = 4,
  right = c("¡Correcto!")
)
```
:::

###

¿Encaja la distribución de tipos de coches del conjunto de datos `mpg` con la distribución de los tipos de coches que sueles ver en carretera? ¿Dirías que tu respuesta afectaría a cómo utilizarías estos datos?

### Clústers

Para variables continuas, clústers o agrupaciones de valores similares sugieren que existen subgrupos en los datos. Para entender estos subgrupos, pregunta:

- ¿Qué similitud tienen entre sílas observaciones dentro de cada clúster?
- ¿Qué diferencias tienen entre sí las observaciones de distintos clústers?
- ¿Cómo puedes explicar o describir los clústers?
- ¿Por qué podría ser engañosa la apariencia de los clústers?

### Repaso 5: Clústers

El histograma de debajo muestra la distribución de la variable `eruptions` en el conjunto de datos `faithful`, que viene con R. `eruptions` muestra la duración (en minutos) de 272 erupciones del géiser Old Faithful en el Parque Nacional Yellowstone, en EE.UU.

Para interpretar el histograma, mira primero al eje x, que muestra las duraciones de las erupciones recogidas en los datos. El rango del eje x muestra que la erupción más corta duró alrededor de un minuto, y la más larga unos cinco minutos.

Para ver cuántas erupciones duraron un determinado núemro de minutos, encuentra la duración que te interesa en el eje x y entonces observa la altura de la barra en esa posición. Por ejemplo, según el histograma, 30 erupciones duraron alrededor de dos minutos, pero solamente tres duraron alrededor de tres minutos (la altura de la barra en el dos del eje x es 30, mientras que la altura de la barra en el tres es 3).


```{r echo=FALSE, message=FALSE, out.width="80%"}
ggplot(data = faithful) +
  geom_histogram(aes(x = eruptions), binwidth = 0.25, color = "white", linewidth = 0.25) + 
  labs(title = "Duración de 272 erupciones de Old Faithful")
```

::: {.callout-note appearance="simple" icon=false .question}

**¿Se agrupan las duraciones de las erupciones en clústers? ¿En cuántos?**

```{r echo=FALSE}
check_question(
  answer = "Sí, dos clústers.", 
  options = c(
    "No, no hay clústers.",
    "Sí, dos clústers.",
    "Sí, tres clústers.",
    "Sí, cuatro clústers."
  ), 
  type = "radio", 
  button_label = "Registrar respuesta", 
  q_id = 5,
  right = c("¡Correcto! Las duraciones de las erupciones parecen agruparse en dos clústers: hay erupciones cortas (de alrededor de 2 minutos) y erupciones largas (4-5 minutos), pero pocas erupciones entre medias.")
)
```
:::


##

```{r}
#| echo: false
#| results: asis
create_buttons("03-covariation.html")
```
