---
title: "Análisis exploratorio de datos"
format:
  html: 
    toc: false
    section-divs: true
    include-after-body: 
      - text: |
          <script src="/js/progressive-reveal.js"></script>
---

```{r include=FALSE}
knitr::opts_chunk$set(
  fig.width = 6,
  fig.height = 6 * 0.618,
  fig.retina = 3,
  dev = "ragg_png",
  fig.align = "center",
  out.width = "70%"
)

source(here::here("R", "helpers.R"))
```

Este tutorial te enseñará a explorar tus datos de una manera sistemática, una tarea que los estadísticos llaman **análisis exploratorio de datos** (o _exploratory data analyisis_ en inglés, EDA). En este tutorial:

* Aprenderás una estrategia para explorar datos
* Practicarás cómo encontrar patrones en los datos
* Obtendrás pistas sobre cómo usar diferentes tipos de gráficos para explorar datos

Este tutorial está extraido del libro _R for Data Science_ de Hadley Wickham y Garrett Grolemund, publicado por O’Reilly Media, Inc., 2016, ISBN: 9781491910399. Puedes comprar el libro en [shop.oreilly.com](http://shop.oreilly.com/product/0636920034407.do).


##

```{r}
#| echo: false
#| results: asis
create_buttons("01-eda.html")
```
