---
title: "Funciones"
format:
  html: 
    toc: false
    section-divs: true
    include-after-body: 
      - text: |
          <script src="/js/progressive-reveal.js"></script>

engine: knitr
filters:
  - webr
webr:
  cell-options:
    editor-font-scale: 0.85
    fig-width: 6
    fig-height: 3.7
    out-width: "70%"
---

```{r include=FALSE}
source(here::here("R", "helpers.R"))
```

### Funciones {.no-hide}

Mira [este video](https://vimeo.com/220490105?&texttrack=en):

```{=html}
<div class="ratio ratio-4x3">
<iframe src="https://player.vimeo.com/video/220490105" frameborder="0" allow="autoplay; fullscreen; picture-in-picture" allowfullscreen></iframe>
</div>
```

[**Nota:** Puedes activar los subtítulos (en inglés) con el botón _CC_ (CC/Subtitles) o visualizar la transcripción del video con el botón _Transcript_.]{style="font-size:.8em;opacity:.6"}

### Ejecutar una función

¿Puedes usar la función `sqrt()` en el fragmento de código de aquí debajo para calcular la raíz cuadrada de 962?

::: {.panel-tabset}
## {{< fa code >}}&ensp;Editor interactivo

```{webr-r}



```

## {{< fa circle-check >}}&ensp;Solución

```r
sqrt(962)
```

:::

### Código

Utiliza el fragmento de código de aquí abajo para examinar el código que ejecuta `sqrt()`.

::: {.panel-tabset}
## {{< fa code >}}&ensp;Editor interactivo

```{webr-r}



```

## {{< fa lightbulb >}}&ensp;Pista

**Pista:** R devuelve el código que ejecuta cada función si se indica su nombre, sin los paréntesis.

## {{< fa circle-check >}}&ensp;Solución

```r
sqrt
```

:::

###

¡Buen trabajo! `sqrt` inmediatamente lanza un algoritmo de baho nivel optimizado para el rendimiento, así que no hay mucho código que ver.

### lm

Compara el código de `sqrt()` con el código de otra función de R, `lm()`. Examina el código de `lm()` en el fragmento de abajo.

::: {.panel-tabset}
## {{< fa code >}}&ensp;Editor interactivo

```{webr-r}



```

## {{< fa circle-check >}}&ensp;Solución

```r
lm
```

:::


### Páginas de ayuda

¡Guau! `lm()` ejecuta mucho código. ¿Pero qué es lo que hace? Abre la página de ayuda de `lm()` para averiguarlo.

::: {.panel-tabset}
## {{< fa code >}}&ensp;Editor interactivo

```{webr-r}
?lm


```

## {{< fa circle-check >}}&ensp;Solución

```r
?lm
```

:::

###

¡Bueno trabajo! `lm()` es la función de R para ajustar modelos lineales básicos. No es de extrañar qe necesite tanto código.


### Comentarios en el código

¿Qué crees que devolverá el fragmento de aquí abajo? Ejecútalo, a ver. El resultado debería ser nada. R no ejecutará nada en una línea después de un símbolo `#`. Esto es útil porque permite escribir comentarios legibles para humanos en tu código: simplemente escribe tus comentarios después de una `#`. Ahora elimina la `#` de aquí abajo y vuelve a ejecutar el fragmento. Deberías ver el resultado.

::: {.panel-tabset}
## {{< fa code >}}&ensp;Editor interactivo

```{webr-r}
# sqrt(962)


```

## {{< fa circle-check >}}&ensp;Solución

```r
sqrt(962)
```

:::

##

```{r}
#| echo: false
#| results: asis
create_buttons("02-arguments.html")
```
