---
title: "Argumentos"
format:
  html: 
    toc: false
    section-divs: true
    include-after-body: 
      - text: |
          <script src="/js/progressive-reveal.js"></script>
          <script src="/js/bootstrapify.js"></script>

engine: knitr
filters:
  - webr
webr:
  cell-options:
    editor-font-scale: 0.85
    fig-width: 6
    fig-height: 3.7
    out-width: "70%"
---

```{r include=FALSE}
library(tidyverse)
library(checkdown)

source(here::here("R", "helpers.R"))
```

### Argumentos {.no-hide}

Mira [este video](https://vimeo.com/220490157):

```{=html}
<div class="ratio ratio-4x3">
<iframe src="https://player.vimeo.com/video/220490157" frameborder="0" allow="autoplay; fullscreen; picture-in-picture" allowfullscreen></iframe>
</div>
```

[**Nota:** Puedes activar los subtítulos (en inglés) con el botón _CC_ (CC/Subtitles) o visualizar la transcripción del video con el botón _Transcript_.]{style="font-size:.8em;opacity:.6"}

### `args()`

`rnorm()` es una función que genera variables aleatorias de una distribución normal. Averigua los argumentos de `rnorm()` usando la función `args()`.

::: {.panel-tabset}
## {{< fa code >}}&ensp;Editor interactivo

```{webr-r}


```

## {{< fa circle-check >}}&ensp;Solución

```r
args(rnorm)
```

:::

###

¡Bueno trabajo! `n` especifica el número de variables normales aleatorias a generar. `mean` y `sd` describen la distribución con la que generar los valores aleatorios.

### Argumentos opcionales

::: {.callout-note appearance="simple" icon=false .question}

**¿Qué argumentos de `rnorm()` NO son opcionales?**

```{r predict, echo=FALSE}
check_question(
  answer = "n", 
  options = c(
   "n",
   "mean",
   "sd"
  ), 
  type = "radio", 
  button_label = "Registrar respuesta", 
  q_id = 1,
  right = c("¡Correcto! `n` no es un argumento opcional porque no tiene un valor por defecto.")
)
```
:::

### `rnorm()` 1

Utiliza `rnrom()` para generar 100 valores aleatorios con una media de 100 y una desviación estándar de 15.

::: {.panel-tabset}
## {{< fa code >}}&ensp;Editor interactivo

```{webr-r}


```

## {{< fa circle-check >}}&ensp;Solución

```r
rnorm(100, mean = 100, sd = 15)
```

:::

### `rnorm()` 2

¿Puedes localizar el error en el código de debajo? Arregla el código y entonces vuelve a ejecutarlo.

::: {.panel-tabset}
## {{< fa code >}}&ensp;Editor interactivo

```{webr-r}
rnorm(100, mu = 100, sd = 15)

```

## {{< fa lightbulb >}}&ensp;Pista

**Pista:** En matemáticas, $\mu$ ("mu") es una letra griega que se utiliza para representar la media de una distribución.

## {{< fa circle-check >}}&ensp;Solución

```r
rnorm(100, mean = 100, sd = 15)
```

:::

##

```{r}
#| echo: false
#| results: asis
create_buttons("03-objects.html")
```
