---
title: "Paquetes"
format:
  html: 
    toc: false
    section-divs: true
    include-after-body: 
      - text: |
          <script src="/js/progressive-reveal.js"></script>
          <script src="/js/bootstrapify.js"></script>

engine: knitr
filters:
  - webr
webr:
  packages:
    - tidyverse
  cell-options:
    editor-font-scale: 0.85
    fig-width: 6
    fig-height: 3.7
    out-width: "70%"
---

```{r include=FALSE}
library(tidyverse)
library(checkdown)

source(here::here("R", "helpers.R"))
```

### Paquetes {.no-hide}

Mira [este video](https://vimeo.com/220490447):

[**Nota:** Puedes activar los subtítulos (en inglés) con el botón _CC_ (CC/Subtitles) o visualizar la transcripción del video con el botón _Transcript_.]{style="font-size:.8em;opacity:.6"}

```{=html}
<div class="ratio ratio-4x3">
<iframe src="https://player.vimeo.com/video/220490447" frameborder="0" allow="autoplay; fullscreen; picture-in-picture" allowfullscreen></iframe>
</div>
```

### Un error frecuente

::: {.callout-note appearance="simple" icon=false .question}

**Un mensaje de error muy frecuente es `object _____ does not exist`. ¿Qué sugiere?**

```{r packages1, echo=FALSE}
check_question(
  answer = c("Ambas"), 
  options = c(
   "Has escrito mal el nombre de un objeto",
   "Has olvidado cargar el paquete en el que viene _____",
   "Ambas"
  ), 
  type = "radio", 
  button_label = "Registrar respuesta", 
  q_id = 1,
  right = c("¡Correcto!")
)
```

:::


### Cargar un paquete

En el bloque de código de abajo, carga el paquete {tidyverse}. Cada vez que cargas un paquete R también cargará todos los paquetes que son dependencias del primer paquete. {tidyverse} se aprovecha de esto para crear un atajo para la carga de varios paquetes comunes de una sola vez. Cada vez que cargas {tidyverse}, {tidyverse} también carga {ggplot2}, {dplyr}, {tibble}, {tidyr}, {readr}, {purrr}, {forcats}, {stringr} y {lubridate}.

::: {.panel-tabset}
## {{< fa code >}}&ensp;Editor interactivo

```{webr-r}



```

## {{< fa circle-check >}}&ensp;Solución

```r
library(tidyverse)
```

:::

###

¡Buen trabajo! R mantendrá los paquetes cargaos hasta que cierres tu sesión de R. Cuando reabras R, tendrás que volver a cargar los paquetes.


### Comillas

¿Sabías que `library()` es una función especial en R? Puedes usar `library()` con un nombre de paquete entre comillas, como `library("tidyverse")`, o sin comillas, como `library(tidyverse)`---ambas opciones funcionarán. Esto no ocurre generalmente con otras funciones de R.

Generalmente, siempre deberías usar comillas a menos que estés escribiendo el _nombre_ de algo que esté ya cargado en la memoria de R, como una función,, un objeto, un vector o un marco de datos.

### Instalar paquetes

¿Pero qué pasa si el paquete que quieres cargar no está instalado en tu ordenador? ¿Cómo instalarías el paquete {dplyr}  en tu propio ordenador?

::: {.panel-tabset}
## {{< fa code >}}&ensp;Editor interactivo

```{webr-r}



```

## {{< fa circle-check >}}&ensp;Solución

```r
install.packages("dplyr")
```

:::

###

¡Buen trabajo! Solamente hace falta que instales un paquete la primera vez, a menos que quieras actualizar la copia instalada en tu ordenador reinstalándolo. Ten en cuenta que `install.packages()` _siempre_ requiere comillas alrededor del nombre del paquete.


### ¡Enhorabuena!

Enhorabuena. Ahora tienes una noción de cómo funcionan las cuestiones más básicas en R. Aunque es poco probables que te veas como científica/o de datos todavía, este breve contexto de informática te resultará útil al realizar análisis de datos. Cada vez que R haga algo ineseprado, puedes aplicar tus conocimientos de cómo funciona R para averiguar qué fue mal.


##

```{r}
#| echo: false
#| results: asis
create_buttons(NULL)
```
